【裁判字號】    98,易,3605
【裁判日期】    990402
【裁判案由】    詐欺
【裁判全文】
臺灣臺北地方法院刑事判決              98年度易字第3605號
公  訴  人  臺灣臺北地方法院檢察署檢察官
被      告  乙○○○
上列被告因詐欺案件，經檢察官聲請簡易判決處刑（98年度偵字
第24866號），本院認不宜以簡易判決處刑，改依通常程序審理
，本院判決如下：
    主  文
乙○○○無罪。
    理  由
一、公訴意旨略以：被告乙○○○能預見提供個人帳戶交他人使
    用，可能成為他人實施詐欺犯罪之用，竟基於幫助他人實施
    詐欺之不確定故意，於民國98年5月29日前某日，在不詳地
    點，將其所申請臺北富邦商業銀行安和分行帳號0000000000
    00帳號之帳戶存摺、提款卡及密碼，提供予姓名年籍不詳之
    人使用。嗣由該姓名年籍不詳之人所組成之詐欺集團成員取
    得上開帳戶，即基於為自己不法所有之意圖，於98年5月29
    日，以電話向甲○○佯稱為網路購物人員，因分期付款設定
    錯誤須至自動櫃員機操作云云，致被害人陷於錯誤依該人員
    指示，於同日，在基隆市○○街321號之便利商店，轉帳新
    臺幣（下同）2萬9989元存入被告上開帳戶，嗣因富邦銀行
    安和分行即時將該帳戶列為警示並圈存該筆存款而未遂。因
    而認被告涉犯刑法第30條第1項、第339條第1項、第3項之幫
    助詐欺取財未遂罪嫌。
二、按犯罪事實應依證據認定之，無證據不得認定其犯罪；又不
    能證明被告犯罪者，應諭知無罪之判決，刑事訴訟法第154
    條第2項、第301條第1項分別定有明文。所謂認定犯罪事實
    之證據，係指足以認定被告確有犯罪行為之積極證據而言，
    如未發現相當證據，或證據不足以證明，自不能以推測或擬
    制之方法，以為裁判基礎（最高法院40年臺上字第86號判例
    要旨參照）。另認定犯罪事實所憑之證據，雖不以直接證據
    為限，間接證據亦包括在內；然無論直接或間接證據，其為
    訴訟上之證明，均須於通常一般人均不致有所懷疑，而得確
    信其為真實之程度，始得據為有罪之認定，倘其證明尚未達
    到此一程度，而有合理之懷疑存在時，即應為有利於被告之
    認定，更不必有何有利之證據。（最高法院30年上字第816
    號、76年台上字第4986號判例要旨參照）
三、公訴人認被告涉有前開幫助詐欺取財未遂罪嫌，無非係以被
    告之供述、被害人甲○○之指述、臺北富邦商業銀行安和分
    行函附被告開戶資料、交易明細表、掛失資料及自動櫃員機
    交易明細表乙紙等，為其主要論據。
四、訊據被告乙○○○固然坦承有開立本件臺北富邦商業銀行安
    和分行第000000000000號帳戶，惟堅決否認有何幫助詐欺之
    犯行，辯稱：我在98年5、6月去北投那邊運動爬山，傍晚去
    北投那邊泡溫泉，我把皮包放在廁所外面要去上廁所，出來
    就發現皮包不見了，皮包內有存摺、心臟病的藥、印章及提
    款卡。我就打給我的媳婦說我的存摺不見了，然後我的媳婦
    就打電話給富邦銀行說我的存摺不見了，我並未將上開存摺
    、印章及密碼交與詐騙集團等語，經查：
  (一)被告於94年7月19日，向臺北富邦商業銀行安和分行申請開
    設上開帳戶等情，業經被告坦承無訛，並有被告上開帳戶之
    開戶資料1紙在卷可按（見98年度偵字第24866號偵查卷第24
    至27頁），且被害人甲○○於98年5月29日接獲不詳之詐欺
    集團成員來電表示為網路購物人員，因分期付款設定錯誤須
    至自動櫃員機操作云云，被害人不疑有他，遂依指示於同日
    ，在基隆市○○街321號之OK便利商店自動櫃員機操作，自
    其帳戶內轉出新臺幣2萬9989元之款項至被告上開帳戶內等
    情，業經甲○○於警詢時指訴綦詳（見前揭偵查卷第5至9頁
    ），復有台新銀行自動櫃員機客戶交易明細表1紙及被告上
    開帳戶之歷史交易查詢表1紙在卷可稽（見前揭偵查卷第15
    頁、第28至31頁），足認詐騙集團成員確有使用被告之帳戶
    收取詐欺款項。
  (二)惟被告於警詢、偵訊迄本院審理中，均一致陳述上開帳戶資
    料於98年5、6月底發現遺失，旋透過媳婦辦理掛失，而於98
    年5月29日21時7分確有以電話向臺北富邦商業銀行客服人員
    申報被告之帳戶金融卡及存摺遺失等情，此有臺北富邦商業
    銀行安和分行98年11月20日（98）北富銀安金字第151號函
    及99年1月8日（99）北富銀安金字第004號字第9810710號函
    附卷可稽（見前揭偵查卷第74至76頁及本院卷第14頁），足
    認被告辯稱有辦理掛失等語，為可採信。
  (三)被告系爭帳戶，雖於98年5月30日2時31分許經員警通報為警
    示戶，此有台北富邦商業銀行安和分行99年2月3日（99）北
    富銀安金字第22號函附卷可稽（見本院卷第23頁）。惟在此
    之前，被告即於98年5月29日21時7分辦理上開帳戶之金融卡
    掛失，並表示其存摺、提款卡遺失等情，有前開函文在卷可
    參（見前揭偵查卷第74至76頁及本院卷第14頁），被告上開
    帳戶遭詐騙集團不法使用與被告發現金融卡遺失而辦理金融
    卡掛失之時點甚近，且被害人亦於同日被告辦理掛失後之21
    時59分始將款項匯入被告前開帳戶內，有前揭交易明細表在
    卷可稽（見前揭偵查卷第15頁），則倘若被告係自行有意交
    付帳戶提款卡予他人使用，理應會容認收受之人繼續使用，
    當不會在未到1日之時間內，即自行向銀行申辦提款卡掛失
    ，而與其提供他人使用帳戶之目的相違。
  (四)再者，依被害人於警詢指訴遭詐騙情節：其係於98年5月29
    日21時04分許接獲詐騙電話，對方除提供被告上開帳戶帳號
    外，另提供他人之臺新商業銀行中和分行、中華郵政中和中
    山郵局之帳戶帳號供其匯款（見前揭偵查卷第5頁），顯見
    詐欺集團為分散風險，並未以被告上開帳戶為唯一入帳帳戶
    ，似未確信被告帳戶是否得以遂其詐欺提款之用，此觀諸卷
    附自動櫃員機交易明細表所示（見前揭偵查卷第15頁），被
    害人於98年5月29日21時59分許轉帳2萬9,989元至被告上開
    帳戶內之後，其後於98年5月29日另匯款3筆部分，均匯至其
    他帳戶，不再匯至被告上開帳戶內等情亦明。
五、綜上所述，被告確有掛失帳戶之事實，且掛失時間與被害人
    遭詐騙匯款至其帳戶之時間相距甚近，堪認被告辯稱因帳戶
    遺失而掛失等情為可採。本件尚缺乏證據足認被告係自行交
    付上開帳戶之金融卡及密碼予詐騙集團成員使用，尚不得以
    被害人經詐騙集團成員施用詐術後將款項匯入被告上開聯邦
    銀行新店分行帳戶內而遭提領，即逕以幫助詐欺取財未遂罪
    相繩。此外，本院復查無其他積極證據，足資證明被告涉有
    幫助詐欺取財未遂之犯行，揆諸首揭規定及說明，本件不能
    證明被告犯罪，應為無罪判決之諭知。
據上論斷，應依刑事訴訟法第452條、第301條第1項，判決如主
文。
本案經檢察官高維駿到庭執行職務。
中    華    民    國    99    年    4     月    2     日
                  刑事第七庭    審判長法  官  林庚棟
                                      法  官  林勇如
                                      法  官  章曉文
以上正本證明與原本無異。
如不服本判決應於收受送達後10日內向本院提出上訴書狀，並應
敘述具體理由；其未敘述上訴理由者，應於上訴期間屆滿後20日
內向本院補提理由書（均須按他造當事人之人數附繕）「切勿逕
送上級法院」。
                                      書記官  林義盛
中    華    民    國    99    年    4     月    2     日

司法院資訊處製作；財團法人民間司法改革基金會備份。
